【裁判字號】    99,民救,6
【裁判日期】    990401
【裁判案由】    訴訟救助
【裁判全文】
智慧財產法院民事裁定
                                       99年度民救字第6號
聲 請 人即
原      告  甲○○
訴訟代理人  陳憲鑑律師
上列聲請人因與相對人即被告中華電信股份有限公司間侵害專利
權有關財產權爭議事件，聲請訴訟救助，本院裁定如下：
    主  文
聲請駁回。
    理  由
一、按民事訴訟法第107 條第1 項規定，當事人無資力支出訴訟
    費用者，法院應依聲請，以裁定准予訴訟救助。但顯無勝訴
    之望者，不在此限。又依同法109 條第1 項至第3 項規定，
    聲請訴訟救助，應向受訴法院為之，於訴訟繫屬前聲請者，
    並應陳明關於本案訴訟之聲明及其原因事實，且無資力支出
    訴訟費用之事由，應釋明之，其釋明，得由受訴法院管轄區
    域內有資力之人，出具保證書代之，該保證書內應載明具保
    證書人於聲請訴訟救助人負擔訴訟費用時，代繳暫免之費用
    。所謂無資力，係指窘於生活，且缺乏經濟上之信用者而言
    （最高法院43年度臺抗字第152 號判例、99年度臺聲字第13
    8 號民事裁定參照）。而所謂釋明，係指提出能即時調查之
    證據，使法院信其聲請之事由真實之謂，此觀同法第284 條
    規定甚明。復按法院調查聲請人是否無資力支出訴訟費用，
    專就聲請人提出之證據為之，如聲請人並未提出證據，或依
    其提出之證據，未能信其無資力支出訴訟費用之主張為真實
    ，即應將其聲請駁回，並無派員調查之必要，有最高法院著
    有26年滬抗字第34號判例可資參照。
二、本件聲請人於本院起訴及聲請意旨略以其於民國97年7 月22
    日取得系爭我國發明專利第182827號「通訊網際網路安全系
    統及方法，以及電子商務系統及方法」之專利權專屬授權，
    發現相對人即被告中華電信股份有限公司之「Hinet 小額付
    款」方式侵害該專利，並已取得中華工商研究院之侵權鑑定
    報告，而依專利法第84條第1 項、第2 項、第85條第1 項第
    2 款等規定，訴請相對人賠償自93年迄今於「Hinet 小額付
    款」機制下所得一半利益共新台幣六百十四億四千三百三十
    四萬五千元（經本院分案99年度民補字第45號），因其名下
    無任何財產，爰依民事訴訟法第107 條及專利法第86條第2
    項規定，聲請訴訟救助云云。
三、經查，聲請人雖提出其財政部台灣省北區國稅局財產歸屬資
    料清單稱其名下無任何財產云云。惟查，所謂無資力，係指
    窘於生活，且缺乏經濟上之信用者而言。苟聲請人無何資力
    ，系爭專利之專利權人日本國人藤野浩三為何肯與聲請人簽
    訂專屬授權書（見本院99年度民補字第45號卷附起訴狀聲證
    一），取得系爭專利專屬授權，況聲請人又自行付費中華工
    商研究院鑑定，且委任律師為本件訴訟代理人，在在說明聲
    請人並非無資力，此外，並未提出其他證據或由法院管轄區
    域內有資力之人出具保證書，以為釋明，是其雖提出其財政
    部台灣省北區國稅局財產歸屬資料清單，仍不能令本院得到
    其無資力之心證。再者，其自承於97年7 月22日始取得系爭
    專利之專屬授權，即自斯時起始得行使專利權利，惟其卻回
    溯請求自93年起之賠償，此逾越其授權期間之請求，亦難認
    有勝訴之望。揆諸上開法條規定及最高法院判例等意旨，難
    認本件之聲請為有理由。是聲請人聲請本件訴訟救助，於法
    不合，應予駁回。
四、爰裁定如主文。
中    華    民    國    99    年    4     月    1     日
                    智慧財產法院第二庭
                                法  官  陳忠行
以上正本係照原本作成。
如對本裁定抗告須於裁定送達後10日內向本院提出抗告狀，並繳
納抗告費新臺幣1,000元。
中    華    民    國    99    年    4     月    1     日
                                書記官  陳士軒


司法院資訊處製作；財團法人民間司法改革基金會備份。
